臺灣苗栗地方法院民事裁定　　　　　　　100年度再易字第6號
再審聲請人　李國楨
訴訟代理人　陳淑芬律師
再審相對人　苗栗縣政府
法定代理人　劉政鴻
訴訟代理人　高明文
再審聲請人對於民國100 年7 月13日本院100 年度簡上字第18號
第二審確定裁定聲請再審，本院裁.
    主  文
再審之聲請駁回。
再審聲請費用由聲請人負擔。
    理    由
一、本件聲請再審意旨略以：
(一)、再審聲請人前對於本院99年度苗簡字第99號民事判決提起上
    訴，經本院100 年度簡上字第18號受理，因再審聲請人未繳
    納該事件上訴之裁判費，本院遂於民國( 下同)100年6 月16
    日以100 年度簡上字第18號民事裁定( 下稱原審補費裁定)
    命再審聲請人於受送達後5 日內補繳新臺幣( 下同)26002元
    裁判費。
(二)、原審將上開原審補費裁定正本交由郵政機關送達，而執行原
    審補費裁定正本送達之承辦郵務士至再審聲請人住處時，因
    再審聲請人下意識認為該郵務士係執行原審法院命補繳裁判
    費裁定正本之送達事務，即向該郵務士表示「手受傷，須至
    藥局及醫院拿藥，身上無剩餘金額。」等語，該郵務士或許
    因此對再審聲請人心生同情，遂對再審聲請人稱：「我給你
    一個機會，送外埔派出所，3 個月內去拿沒關係。」等語，
    再審聲請人聽聞該郵務士語畢後，即離開住處，未目睹該郵
    務士製作郵務送達通知書，嗣再審聲請人返回住處，亦未發
    現門首有張貼郵務送達通知書，迄100 年7 月27日收到原審
    法院於100 年7 月13日以本院100 年度簡上字第18號駁回再
    審聲請人上訴之裁定( 下稱系爭原確定裁定) ，始於信箱內
    發現前開郵務送達通知書。
(三)、因原審補費裁定之送達並不合民事訴訟法第138 條所定寄存
    達之要件，原審補費裁定正本即使嗣經寄存於苗栗縣警察局
    竹南分局外埔派出所，亦無法對再審聲請人發生送達之效力
    ，故原確定裁定以再審聲請人未依原審補費裁定補繳裁判費
    而駁回再審聲請人之上訴，即有未合，因該裁定業已確定，
    且有民事訴訟法第496 條第1 項第13款之再審事由，故聲請
    再審。
二、法院之判斷：
(一)、原審補費裁定正本之送達，依卷內送達證書( 參照本院100
    年度簡上字第18號第42頁) 之記載，係以未獲會晤本人，亦
    無受領文書之同居人或受僱人，而於100 年6 月24日將該文
    書寄存苗栗縣警察局竹南分局外埔派出所方式為送達。
(二)、按「送達於應受送達人之住居所、事務所或營業所行之。但
    在他處會晤應受送達人時，得於會晤處所行之。」、「送達
    於住居所、事務所或營業所不獲會晤應受送達人者，得將文
    書付與有辨別事理能力之同居人或受僱人。」，民事訴訟法
    第136 條第1 項、第137 條第1 項定有明文。民事訴訟法第
    138 條第1 項復規定「送達不能依前二條規定為之者，得將
    文書寄存送達地之自治或警察機關，並作送達通知書兩份，
    一份黏貼於應受送達人住居所、事務所、營業所或其就業處
    所門首，另一份置於該送達處所信箱或其他適當位置，以為
    送達。」。
(三)、本件執行原審補費裁定正本送達之郵務士，如係於應受送達
    人即再審聲請人之住居所會晤再審聲請人，自應於該處將原
    審補費裁定正本交付再審聲請人以為送達，並無因對再審聲
    請人同情而擅自徇私而未為直接送達之理，再審聲請人就此
    亦無拒卻直接受送達之理由，再審聲請人以郵務士擅自徇私
    之情節作為原審補費裁定不合法並據以聲請再審之理由，其
    立論之依據已非正當。
(四)、且再審聲請人自陳已認知上開郵務士達之文件即為原審補費
    裁定，足見再審聲請人於上開郵務士在前開處所欲當面對再
    審聲請人執行送達時，再審聲請人已瞭解原審法院命其補繳
    裁判費之內容，此種法院命補費裁判之意思表示達到再審聲
    請人並為再審聲請人瞭解之狀態，對於再審聲請人得產生拘
    束力之程度，應高於再審聲請人僅收受原審補費裁定正本而
    未閱讀瞭解其內容之情形，更高於再審聲請人受寄存送達而
    未實際領取原審補費裁定致全然不知有此裁定之情形，然後
    述兩者既可生送達之效力，舉輕以明重，則於前者之情形，
    若謂不生送達之效力，顯有失平允。更何況，依再審聲請人
    所陳意旨其亦當場知悉上開郵務士欲將原審補費裁定正本寄
    存苗栗縣警察局竹南分局外埔派出所之情形，再審聲請人依
    法律之規定，即可知期間之起算日。足認再審聲請人對於相
    關之法律效果，亦顯能預見。至再審聲請人所陳：上開郵務
    士表示「．．．．3 個月內去拿沒關係。」等語，核與民事
    訴訟法第13 8條第2 項所定：「寄存送達，自寄存之日起，
    經十日發生效力。」之明文規定不符，再審聲請人應不得據
    以主張有何正當之信賴利益，進而阻卻裁定期間之進行。
(五)、基於以上所述，本院對再審聲請人所為原審補費裁定正本之
    送達，至遲應自該裁定正本寄存苗栗縣警察局竹南分局外埔
    派出所寄存後經10日生效。原審補費裁定正本係於100 年6
    月24日寄存苗栗縣警察局竹南分局外埔派出所，有送達證書
    為證，因未據補繳裁判費，原審法院於100 年7 月13日以本
    院100 年度簡上字第18號駁回再審聲請人上訴之裁定，自無
    不合，再審聲請人主張系爭原確定裁定合於再審事由，尚非
    可取，其再審之聲請並無理由，應予駁回。
(六)、據上論結，本件再審之聲請為無理由，依民事訴訟法第507
    條、第502 條第2項、第95條、第78條，裁定如主文。
中    華    民    國  100     年    10    月    3     日
                        民事庭  審判長法  官  潘  進  順
                                      法  官  顏  苾  涵
                                      法  官  羅  永  安
以上正本係照原本作成。
如不服本裁定應於送達後10日內委任律師為訴訟代理人向本院提
出抗告狀，向最高法院再抗告，並繳納再抗告費新臺幣1,000 元
。
中    華    民    國  100     年    10    月    3     日
                                      書記官  張  哲  豪